臺灣板橋地方法院刑事判決　　　　　　 100年度易字第3389號
公　訴　人　臺灣板橋地方法院檢察署檢察官
被　　　告　潘吉文
上列被告因違反毒品危害防制條例案件，經檢察官提起公訴（10
0 年度毒偵字第5777號），經本院裁定進行簡式審判程序，判決
如下：
    主  文
潘吉文施用第二級毒品，處有期徒刑陸月，如易科罰金，以新臺
幣壹仟元折算壹日。扣案之甲基安非他命殘渣袋貳個內之甲基安
非他命殘渣，沒收銷燬之；扣案之甲基安非他命殘渣袋貳個及甲
基安非他命吸食器壹組、藥鏟壹支，均沒收。
    事  實
一、潘吉文前（一）於民國89年間因施用毒品案件，經依本院以
    89年度毒聲字第272 號刑事裁定送觀察、勒戒後，認無繼續
    施用毒品傾向，於89年1 月28日釋放出所，並由臺灣板橋地
    方法院檢察署檢察官以89年度毒偵字第473 號為不起訴處分
    確定；（二）於上開觀察、勒戒執行完畢釋放後5 年內，復
    於89年間因施用毒品案件，經本院以89年度毒聲字第3686號
    刑事裁定送觀察、勒戒後，認有繼續施用毒品傾向，再經本
    院以89年度毒聲字第4271號刑事裁定令入戒治處所施以強制
    戒治1 年，於90年7 月10日強制戒治期滿，同案並由臺灣板
    橋地方法院檢察署檢察官以89年度毒偵字第1886、4331號提
    起公訴，並經本院以89年度易字第3713號刑事判決判處有期
    徒刑6 月確定，於91年1 月10日縮刑期滿執行完畢（起訴書
    誤載「90年1 月8 日執行完畢」，應予更正）；（三）又於
    上開觀察、勒戒執行完畢釋放後5 年內，復於92年間因施用
    毒品案件，經本院以92年度毒聲字第2287號刑事裁定令入戒
    治處所施以強制戒治1 年，同案並由臺灣板橋地方法院檢察
    署檢察官以92年度毒偵字第2413號提起公訴，經本院以92年
    度訴字第1906號刑事判決判處有期徒刑8 月確定，強制戒治
    部分，於93年1 月9 日因法律修正報結出所接執上開之8 月
    徒刑，至93年9 月8 日縮刑期滿執行完畢；（四）再於94年
    間因施用毒品案件，經本院以97年度訴緝字第218 號刑事判
    決各判處有期徒刑1 年、8 月，應執行有期徒刑1 年6 月確
    定；（五）另於91年至94年間因轉讓（起訴書誤載「施用」
    ，應予更正）毒品案件，經本院以97年度訴緝字第219 號刑
    事判決判處有期徒刑11月確定；（六）猶於97年間因施用毒
    品案件，經本院以97年度訴字第5051號刑事判決判處有期徒
    刑10月確定。以上（四）至（六）所示4 罪刑復經本院以98
    年度聲字第2025號刑事裁定應執行有期徒刑3 年確定，經入
    監執行，迨於100 年4 月28日因縮短刑期假釋出監並交付保
    護管束（原定100 年9 月8 日假釋期滿，本案再犯不構成累
    犯），竟仍不知悔改，於前述假釋期間內，基於施用第二級
    毒品甲基安非他命之犯意，於100 年8 月14日上午6 、7 時
    許，在新北市○○區○○街296 巷6 號5 樓住處，以將甲基
    安非他命置入玻璃球內以火燒烤吸食其煙霧之方式，施用甲
    基安非他命1 次。嗣於同日下午4 時許，在上開處所，為警
    持搜索票執行搜索查獲，並扣得潘吉文所有供本件施用第二
    級毒品犯行用之甲基安非他命吸食器1 組、藥鏟1 支及甲基
    安非他命殘渣袋2 個，經採集其尿液送驗，結果呈安非他命
    類陽性反應，而得悉上情。
二、案經新北市政府警察局新莊分局移送臺灣板橋地方法院檢察
    署檢察官偵查起訴。
    理  由
一、本件被告潘吉文所犯係死刑、無期徒刑、最輕本刑為三年以
    上有期徒刑以外之罪，其於準備程序中就被訴事實為有罪之
    陳述，經本院告知簡式審判程序之旨，並聽取公訴人、被告
    之意見後，經本院裁定進行簡式審判程序，合先敘明。
二、認定犯罪事實所憑證據及理由
（一）上揭施用第二級毒品犯行之事實，業據被告潘吉文於本院
      審理時坦承不諱（見本院100 年11月2 日準備程序筆錄第
      3 頁、簡式審判筆錄第2-4 頁），核與被告於警詢及偵查
      中所為自白【見100 年度毒偵字第5777號卷（下稱偵卷）
      第3頁背面-4頁、28頁背面】相合。
（二）被告於100 年8 月14日下午7 時為警查獲予以採集其尿液
      檢體（代碼編號為D0000000），經送臺灣檢驗科技股份有
      限公司以酵素免疫分析法初步檢驗，再以氣相層析／質譜
      儀法確認檢驗後，確呈安非他命類（甲基安非他命）陽性
      反應一節，有新北市政府警察局新莊分局煙毒麻醉藥品案
      被移送者姓名及代碼對照表、臺灣檢驗科技股份有限公司
      100 年8 月30日、報告編號UL/2011/00000000號濫用藥物
      檢驗報告各1 份在卷可稽（見偵卷第21、44頁）。
（三）按「尿液毒品檢驗…若能使用先進之氣相層析質譜儀分析
      法確認，則可完全排除偽陽性之干擾，為目前最具公信力
      的檢驗方法。」等語，有法務部調查局第六處87年9 月29
      日（87）發技（一）字第87074574號函附卷為憑，足見前
      揭臺灣檢驗科技股份有限公司所使用之檢驗方法已可完全
      排除毒品偽陽性之干擾，其檢驗結果堪以採信；而「甲基
      安非他命經口服投與後約百分之70於24小時內自尿液中排
      出，約百分之90於96小時內自尿液中排出，甲基安非他命
      之檢出與其投與方式、投與量、個人體質、採尿時間及檢
      測儀器之精密度等諸多因素有關，惟依上述資料推斷，最
      長可能不會超過4 日」等情，此有行政院衛生署藥物食品
      檢驗局（81）藥檢壹字第001156號函1 紙附卷可憑。
（四）又員警於100 年8 月14日下午4 時許，持本院核發之搜索
      票，在新北市○○區○○街296 巷6 號5 樓被告住處，依
      法查扣被告所有之甲基安非他命吸食器1 組、藥鏟1 支及
      甲基安非他命殘渣袋2 個等情，業經被告於警詢、偵查供
      述明確（見偵卷第3 頁背面、28頁背面），復有本院100
      年度聲搜字第001833號搜索票、新北市政府警察局新莊分
      局搜索、扣押筆錄、扣押物品目錄表各1 份及扣案物品照
      片9 張在卷可稽（見偵卷第13-16 、18-20 頁），並有上
      揭扣案物品可資佐證。
（五）綜上所述，被告之尿液經以氣相層析質譜儀分析法檢驗，
      既呈安非他命類（甲基安非他命）陽性反應，佐以上函示
      ，並有扣案物品可稽，顯見被告於本院審理時所坦承其於
      上揭事實欄所述之時、地及施用方式，施用甲基安非他命
      一節，應與事實相符而值採信。
（六）按毒品危害防制條例於92年7 月9 日修正公布，自93年1
      月9 日施行，其中第20條、第23條將施用毒品之刑事處遇
      程序，區分為「初犯」及「五年內再犯」、「五年後再犯
      」。依其立法理由之說明：「初犯」，經觀察、勒戒或強
      制戒治後，應為不起訴處分或不付審理之裁定；經觀察、
      勒戒或強制戒治執行完畢釋放後，「五年內再犯」者，因
      其再犯率甚高，原實施之觀察、勒戒及強制戒治既已無法
      收其實效，爰依法追訴或裁定交付審理。至於經觀察、勒
      戒或強制戒治執行完畢釋放後，「五年後再犯」者，前所
      實施之觀察、勒戒或強制戒治已足以遮斷其施用毒品之毒
      癮，為期自新及協助其斷除毒癮，仍適用「初犯」規定，
      先經觀察、勒戒或強制戒治之程序。從而依修正後之規定
      ，僅限於「初犯」及「五年後再犯」二種情形，始應先經
      觀察、勒戒或強制戒治程序。倘被告於五年內已再犯，經
      依法追訴處罰，縱其第三次（或第三次以上）再度施用毒
      品之時間，在初犯經觀察、勒戒或強制戒治執行完畢釋放
      五年以後，已不合於「五年後再犯」之規定，且因已於「
      五年內再犯」，顯見其再犯率甚高，原實施觀察、勒戒或
      強制戒治，已無法收其實效，即應依該條例第10條處罰（
      最高法院95年度第7 次刑事庭會議決議要旨參照）。查以
      ，被告前於事實欄一（一）所示施用毒品犯行經觀察、勒
      戒執行完畢釋放後（初犯），於執行完畢釋放後5 年內，
      另犯事實欄一（二）（三）之施用毒品犯行，並經法院令
      入戒治處所施以強制戒治及論罪科刑如上所述等情，有臺
      灣高等法院被告前案紀錄表1 份在卷可稽，被告於初犯經
      觀察、勒戒執行完畢釋放5 年以內，再犯施用毒品罪，依
      上開說明，本案再犯已非毒品危害防制條例第23條第2 項
      規定之「5 年後再犯」類型，應依法訴追處罰。
（七）綜上所述，本案事證明確，被告犯行堪以認定，應予依法
      論科。
三、論罪科刑
（一）罪名：甲基安非他命屬毒品危害防制條例第2 條第2 項第
      2 款所規定之第二級毒品；核被告於上揭時、地施用甲基
      安非他命之行為，係犯毒品危害防制條例第10條第2 項施
      用第二級毒品罪。
（二）吸收關係：被告上揭為施用而於施用前後持有第二級毒品
      之低度行為，為施用第二級毒品之高度行為所吸收，均不
      另論罪。
（三）量刑：爰審酌被告前已因施用毒品犯行經觀察、勒戒、強
      制戒治及受刑罰制裁處遇之程序，本應知所惕勵，卻仍漠
      視法令禁制再犯本罪，顯未知所戒慎，惟衡其施用毒品所
      生危害，實以自戕身心健康為主，對於他人生命、身體、
      財產等法益，尚無明顯而重大之實害，暨其犯罪後坦認犯
      行之態度等一切情狀，論處如主文所示之刑，並諭知易科
      罰金折算標準，以示懲儆。
（四）沒收銷燬及沒收：上揭扣案之甲基安非他命殘渣袋2 個中
      之甲基安非他命殘渣，係查獲之第二級毒品，不問屬於犯
      人與否，依毒品危害防制條例第18條第1 項前段規定沒收
      銷燬之。又查扣之甲基安非他命殘渣袋2 個、甲基安非他
      命吸食器1 組、藥鏟1 支，被告於本院審理時供陳上開扣
      案物品是伊所有，皆是伊早上用來施用甲基安非他命所使
      用，藥鏟是用來將袋子裡面之甲基安非他命放入吸食器裡
      面施用，殘渣袋是當天施用剩下的等語（見本院100 年11
      月2 日簡式審判筆錄第3 頁），應認係被告所有，用於本
      件施用第二級毒品犯行所用之物，均應依刑法第38條第1
      項第2 款之規定宣告沒收。
據上論斷，應依刑事訴訟法第273 條之1 第1 項、第299 條第1
項前段，毒品危害防制條例第10條第2 項、第18條第1 項前段，
刑法第11條、第41條第1 項前段、第38條第1 項第2 款，判決如
主文。
本案經檢察官洪松標到庭執行職務。
中    華    民    國    100   年    11    月    30    日
                  刑事第十五庭  法  官  方鴻愷
以上正本證明與原本無異。
如不服本判決應於收受判決後10日內向本院提出上訴書狀，並應
敘述具體理由。其未敘述上訴理由者，應於上訴期間屆滿後20日
內向本院補提理由書（均須按他造當事人之人數附繕本）「切勿
逕送上級法院」。
                                書記官  江怡萱
中    華    民    國   100    年    12    月    5     日
附錄本案論罪科刑法條全文：
毒品危害防制條例第10條
施用第一級毒品者，處6 月以上5 年以下有期徒刑。
施用第二級毒品者，處3 年以下有期徒刑。